【裁判字號】    90,易,526
【裁判日期】    900820
【裁判案由】    侵占
【裁判全文】
臺灣臺北地方法院刑事判決                            九十年度易字第五二六號
    公  訴  人  臺灣臺北地方法院檢察署檢察官
    被      告  己○○
右列被告因侵占案件，經檢察官提起公訴（九十年度偵字第六○七號），本院判決如
左：
    主  文
己○○意圖為自己不法之所有，而侵占自己持有他人之物，累犯，處有期徒刑月，
如易科罰金，以佰元折算壹日。
    事  實
一、己○○前於民國八十一年間因犯偽造有價證券罪，經台灣台北地方法院判處有期
    徒刑四年六月，經台灣高等法院、最高法院駁回上訴確定，甫於八十三年九月十
    六日假釋，刑期至八十五年九月十日屆滿未經撤銷，以已執行論。緣戊○○於八
    十八年十一月間，因需款周轉，故透過丙○○、乙○○、己○○等人向甲○○借
    款新台幣（下同）二百萬元，並提供坐落桃園縣中壢市○○段、復興段等土地設
    定抵押權以為擔保，約定預扣第一期利息十八萬元後，由己○○前去甲○○處取
    款交付戊○○。詎己○○仍不知悔改，於同月五日向甲○○取得一百八十二萬元
    現款後，因自己亦需款周轉，遂於同年十一月五日下午二、三時許（公訴人誤書
    為同年十一月三日），在台北市○○○路合作金庫長安支庫，意圖為自己不法之
    所有，變易原持有意思為所有，將甲○○託付轉交現款中之四十萬元，占為己有
    ，扣除八萬元佣金後，僅交付一百三十四萬元現款予丙○○、戊○○二人，為恐
    事跡敗漏，又簽發面額四十萬元支票一紙（發票人己○○、發票日八十八年十一
    月二十日、付款人：台北市第一信用合作社昆明分社、票號ＦＮ0000000
    ，下簡稱系爭支票）及利息六千元予戊○○，並稱：借款人一時無法湊足全部借
    款，故約定借款中之四十萬元暫以支票代替，緩十五日再行兌現交付，此外貼補
    六千元之利息等語以為搪塞。嗣系爭支票屆期竟遭退票，己○○又避不見面，戊○○向甲○○詢問，始知上情。
二、案經被害人甲○○訴請台灣台北地方法院檢察署檢察官偵查起訴。
    理  由
一、訊據被告己○○就於前開時地由告訴人甲○○處取得一百八十二萬元，然將其中
    四十萬元充己之用，僅將餘款連同系爭支票、加上利息交付丙○○、戊○○之事
    實固坦承不諱，然仍矢口否認有何侵占之犯行，辯稱：此四十萬元係借款，並非
    無故挪用，伊當日確實取得丙○○同意方行借用，故而才會另外自掏腰包貼補利
    息五千餘元，開立自己支票云云。經查：
  (一)前揭事實，除部分據被告己○○坦承無訛外，業據告訴人甲○○指述綦詳，並經
    證人丙○○、戊○○二人結證歷歷，互核情節大致相合，另有借款契約書、他項
    權利證明書、系爭支票、退票理由單、存證信函影本各一份附卷可稽，堪信為真
    。
  (二)被告己○○雖辯稱上開款項為借款云云。惟經證人丙○○、戊○○所否認，復：
    1.被告己○○初稱：「（問：你用什麼名義把四十萬元留在自己身上？）我有和
      丙○○說，說我要跟他借。」、「（問：為何不跟戊○○說，而向丙○○說？
      ）我錢的事情都是向莊接洽，我交錢給丙○○時跟他說，當時戊○○也在場，
      至於戊○○有無聽到我不清楚。」，則被告商談上開借款時，真正借款人戊○○業在場，但被告竟係向不相干、無最後決定權之第三人丙○○商談，以常情
      相衡，若真正借款人在場、且互為相識，豈有向另外在場之第三人詢問可否借
      款，再輾轉透過第三人向借款人詢問之理？故經本院當場表示上開借款情節與
      常情不合後，被告己○○於本院其後審理時方再翻異前供，改稱：「伊當場有
      徵求戊○○的同意，他同意後我當場在銀行開支票給他，並算好利息給他」（
      見本院九十年八月六日筆錄），被告己○○前後所供業已矛盾；
    2.次據被告己○○所言，其借款利息為伊主動向證人丙○○提及每萬元每月三百
      元等語（見本院九十年三月二十六日筆錄），並交付證人丙○○五千多元之利
      息，然以被告己○○所言四十萬元十五日之利息應係六千元 (300×15/30×40
      =6000)，並非被告己○○交付之「五千多元」；且證人戊○○自承：向告訴人
      甲○○借款，利息亦係每萬元每月三百元（即三個月一期，本金二百萬元，利
      息十八萬元計算，180000×1/3×1/200=300）等語，則與被告己○○所稱向證
      人戊○○借款之利息數額相同，然衡諸常情，證人戊○○借款即係自己亟需現
      款周轉，並另外提供土地為抵押，豈會無任何利益、並無賺得任何利息，即將
      款項轉借並非熟識、交情尚淺之被告己○○？況被告己○○自承：並未另外提
      供任何擔保予證人戊○○、業未書具任何借據等證物（見本院九十年三月二十
      六日筆錄），則證人戊○○又豈會將自己之土地抵押擔保所得借款轉借無任何
      擔保之被告己○○，等同以自己土地為他人借款為抵押？故被告所辯借款等詞
      ，不僅前後矛盾，且與常情不合，委無足採。
  (三)綜上所述，本件事證明確，被告己○○犯行洵堪認定，應予依法論科。
二、核被告己○○將自己持有之借款，變易持有為所有之意思，侵占入己之行為，係
    犯刑法第三百三十五條第一項之侵占罪。又被告己○○前於八十一年間因犯偽造
    有價證券罪，經台灣台北地方法院判處有期徒刑四年六月，經台灣高等法院、最
    高法院駁回上訴確定，甫於八十三年九月十六日假釋，刑期至八十五年九月十日
    屆滿未經撤銷，有有臺灣高等法院檢察署刑案紀錄簡覆表、台灣高等法院被告全
    國前案紀錄表附卷可按，未滿五年再犯本件有期徒刑以上之罪，為累犯，應依刑
    法第四十七條法加重其刑。本院爰審酌被告犯罪係為自己缺錢花用，即出此下策
    ，於本院審理時未曾坦然悔悟，造成被害人四十萬元之損失，至今未曾談及和解
    、償還，並衡量被告其餘犯罪時所受之刺激、犯罪之手段、犯人之生活狀況、品
    行、智識程度、犯人與被害人平日之關係、犯罪所生之危險或損害、犯罪後之態
    度等一切情狀，判處如主文所示之刑。再被告行為後之九十年一月十日刑法第四
    十一條關於易科罰金之規定，已經總統公布修正，將得易科罰金之適用範圍擴大
    為最重本刑五年以下有期徒刑之罪，依刑法第二條第一項前段之規定，本案自應
    適用裁判時該有利於被告之新規定處斷，而本案之情形合於修正後得易科罰金之
    規定，應予並諭知易科罰金之折算標準如主文所示。
據上論斷，應依刑事訴訟法第二百九十九條第一項前段，刑法第二條第一項前段、第
三百三十五條第一項、第四十一條第一項前段、第四十七條，罰金罰鍰提高標準條例
第一條前項、第二條判決如主文。
本案經檢察官丁○○到庭執行職務
中      華      民      國    九十      年      八      月     二十     日
                                      臺灣臺北地方法院刑事第三庭
                                          法  官  郭惠玲
右正本證明與原本無異。
如不服本判決，應於判決送達後十日內，向本院提出上訴狀。
                                          書記官  劉芸珊
中      華      民      國    九十      年      八      月     二十九   日
附錄本案論罪科刑法條全文：
刑法第三百三十五條  普通侵占罪
意圖為自己或第三人不法之所有，而侵占自己持有他人之物者，處五年以下有期徒刑
、拘役或科或併科一千元以下罰金。
前項之未遂犯罰之。


司法院資訊處製作；財團法人民間司法改革基金會備份。
